臺灣高雄地方法院刑事判決　　　　　　　100年度訴字第149號
公　訴　人　臺灣高雄地方法院檢察署檢察官
被　　　告　蔡吳濱華
選任辯護人　黃敏哲律師
上列被告因偽造文書案件，經檢察官提起公訴（99年度偵字第
17184 號），被告於準備程序進行中就被訴事實為有罪之陳述，
經本院合議庭裁定改依簡式審判程序審理，判決如下：
    主  文
蔡吳濱華行使偽造私文書，足以生損害於公眾及他人，處有期徒
刑貳月，如易科罰金，以新臺幣壹仟元折算壹日；又行使偽造私
文書，足以生損害於公眾及他人，處有期徒刑貳月，如易科罰金
，以新臺幣壹仟元折算壹日；又行使偽造私文書，足以生損害於
公眾及他人，處有期徒刑貳月，如易科罰金，以新臺幣壹仟元折
算壹日。應執行有期徒刑肆月，如易科罰金，以新臺幣壹仟元折
算壹日。緩刑貳年。
    事  實
一、蔡吳濱華係吳秦美琴之長女，因吳秦美琴生前無法親自處理
    財務，乃將其存摺、印章交付予蔡吳濱華，授權由蔡吳濱華
    及其次女吳賓蘭使用、處理，並表示日後之後事費用亦由該
    存款支出。詎蔡吳濱華明知吳秦美琴業於民國98年10月25日
    死亡，吳秦美琴之財產屬全體繼承人即蔡吳濱華、吳惠煌、
    吳賓蘭、吳榮建、吳可丹、吳靜芳等6 人公同共有，蔡吳濱
    華竟未得繼承人吳惠煌之同意，基於行使偽造私文書之犯意
    （不具不法所有之意圖），分別為以下行為：
（一）於98年10月26日某時許，持吳秦美琴之大眾商業銀行前金
      簡易型分行（下稱大眾銀行）帳號為0000000000000 號帳
      戶之存摺、印鑑章，至大眾銀行新興分行，以吳秦美琴之
      名義填具取款憑條，並在「存戶簽章（原留印鑑）」欄上
      盜蓋吳秦美琴之印鑑章1 枚，用以表示係吳秦美琴本人辦
      理，而偽造該取款憑條之私文書後，持向不知情之承辦人
      員而行使之，致該承辦人員因不知吳秦美琴已死亡之事實
      ，而如數交付新台幣（下同）8 萬1,000 元予蔡吳濱華，
      足以生損害於吳惠煌、稅捐稽徵機關對於遺產稽徵之確保
      及大眾銀行對於存戶資料管理之正確性。
（二）於98年10月26日某時許，持吳秦美琴之陽信商業銀行新興
      分行（下稱陽信銀行）帳號為0000000000號帳戶之存摺、
      印鑑章、委託書（內容為吳秦美琴委託蔡吳濱華、吳賓蘭
      處理財務，用途是請專人照顧、供應吳秦美琴衣食無缺等
      「生前」照護）及吳秦美琴於該行之整存整付儲蓄存款存
      單2 紙（編號分別為00000000000000、00000000000000號
      ；面額分別為62萬5,483 元、237 萬8,361 元）至陽信銀
      行，出示委託書辦理定期存款解約，陽信銀行承辦人員遂
      於同日14時58分、15時許，將上開定期存款轉帳存入吳秦
      美琴之前揭帳戶而予以提前解約後，蔡吳濱華旋以吳秦美
      琴名義先後填具金額為150 萬元、165 萬6,360 元之取款
      條各1 紙，並接續於「存戶簽章」欄上盜蓋吳秦美琴之印
      鑑章各1 枚，用以表示係經吳秦美琴授權所為之辦理，而
      各偽造取款憑條之私文書後，於同日15時32分、15時45分
      許，接續持向不知情之承辦人員而行使之，致該承辦人員
      因不知吳秦美琴已死亡之事實，而如數交付150  萬、165
      萬6,360 元予蔡吳濱華，足以生損害於吳惠煌、稅捐稽徵
      機關對於遺產稽徵之確保及陽信銀行對於存戶資料管理之
      正確性。
（三）於98年10月27日某時許，持吳秦美琴之臺灣中小企業銀行
      三民分行（下稱臺灣企銀）帳號為00000000000 號帳戶之
      存摺、印鑑章至臺灣企銀，以吳秦美琴之名義填具取款憑
      條，並在「存戶簽章」欄上盜蓋吳秦美琴之印鑑章3 枚，
      用以表示係吳秦美琴本人辦理，而偽造該取款憑條之私文
      書後，持向不知情之承辦人員而行使之，致該承辦人員因
      不知吳秦美琴已死亡之事實，而如數交付22萬8,270 元予
      蔡吳濱華，足以生損害於吳惠煌、稅捐稽徵機關對於遺產
      稽徵之確保及臺灣企銀對於存戶資料管理之正確性。
二、案經吳惠煌訴由臺灣高雄地方法院檢察署檢察官偵查起訴。
    理  由
一、本案被告蔡吳濱華所犯之罪，並非法定刑為死刑、無期徒刑
    或最輕本刑3 年以上有期徒刑之罪，亦非高等法院管轄第一
    審之案件，其於本院準備程序中就被訴事實已為有罪之陳述
    ，本院乃裁定進行簡式審判程序。又簡式審判程序之證據調
    查，依刑事訴訟法第273 條之2 規定，不受同法第159 條第
    1 項審判外陳述排除之限制，再被告對於卷內之各項證據亦
    不爭執證據能力，故卷內所列之各項證據，自得作為證據，
    先予敘明。
二、上揭犯罪事實，業經被告蔡吳濱華於本院審理時坦承不諱，
    核與告訴人吳惠煌於偵查中之指述相符（見99年度偵字第17
    184 號偵卷第3 頁至第4 頁、第41頁），並經證人即被告之
    胞妹吳賓蘭、證人即被告之弟媳王淑慧、證人李夢萍於偵查
    中證述屬實（見99年度偵字第17184 號偵卷第51頁、第87頁
    至第89頁），復有吳秦美琴上開陽信銀行客戶對帳單、臺灣
    企銀帳號查詢客戶資料、大眾銀行印錄存摺戶交易資料、98
    年3 月23日委託書、大眾銀行（99）前金簡發字第20號函暨
    所附98年10月26日取款憑條、臺灣企銀99年5 月27日（99）
    三民字第0447號函暨所附98年10月27日取款憑條、陽信銀行
    99年5 月31日陽信新興第990022號函暨所附98年4 月28日整
    存整付儲蓄存款存單、98年10月26日轉帳貸方傳票、98年10
    月26日取款條、存款送款單、匯款申請書、98年10月26日吳
    秦美琴之死亡證明書、財政部高雄市國稅局99年1 月12日遺
    產稅免稅證明書各1 份（見99年度偵字第17184  號偵卷第5
    頁至第7 頁、第11頁至第12頁、第18頁至第19頁、第22頁至
    第28頁、第44頁至第45頁）在卷可稽，足見被告任意性自白
    與事實均相符，本件事證明確，其犯行均堪認定，應俱予依
    法論科。
三、按繼承人自繼承開始時，除民法另有規定外，承受被繼承人
    財產上之一切權利義務，民法第1148條前段定有明文，故財
    產上之一切權利義務，因人之死亡而開始繼承，並由全體繼
    承人承受，關於遺產之法律行為，自當由全體繼承人為之（
    最高法院80年台上字第4091號民事判決意旨參照）。次按刑
    法之偽造文書罪，以行為人無製作權而捏造他人名義製作文
    書，足以生損害於公眾或他人為構成要件，並不以行為人係
    基於不法所有意圖之動機為必要（最高法院99年台上字第71
    61號判決可資參照）。查被告於被繼承人吳秦美琴死亡後，
    未得其他繼承人即告訴人吳惠煌之同意，即盜用吳秦美琴印
    章，以吳秦美琴名義向上開金融機構辦理解約匯款或提款之
    行為，使不知情之承辦人員未依有關存款人死亡後辦理提款
    之相關作業規定辦理，自足以生損害於告訴人、稅捐稽徵機
    關對於遺產稽徵之確保及金融機構對於存戶資料管理之正確
    性，是核被告蔡吳濱華上開3 次所為，均係犯刑法第216 條
    、第210 條行使偽造私文書罪。被告盜用吳秦美琴印章之行
    為，均係偽造私文書之部分行為；另其偽造私文書後進而行
    使，偽造私文書之低度行為均為行使之高度行為所吸收，俱
    不另論罪。又被告在陽信銀行先後偽造2 紙取款憑條並持以
    行使之行為，係於密切接近之時間及同地實施，侵害同一之
    法益，各行為之獨立性極為薄弱，依一般社會健全觀念，在
    時間差距上，難以強行分開，應視為數個舉動之接續施行，
    合為包括之一行為予以評價，屬接續犯。另被告上開3 次行
    使偽造私文書犯行，犯意各別，行為互殊，應予分論併罰。
    爰審酌被告於吳秦美琴死亡後，為辦理其母親之後事，竟未
    循正常法律程序提領吳秦美琴於金融機構之存款，復未經全
    體繼承人之同意，即擅自盜用提領應屬公同共有之遺產，所
    為實屬可議，惟念及被告犯後坦承犯行，態度尚佳，已有悔
    悟，且其係為支應母親後事所需款項，始為款項之提領行為
    ，惡性非大，參以告訴人於本院審理時亦當庭表示願意原諒
    被告（見本院卷一第17頁反、第28頁反），及其犯罪之動機
    、目的、手段等一切情狀，分別量處如主文所示之刑，並各
    諭知易科罰金之折算標準，再定其應執行之刑，及易科罰金
    之折算標準。復被告未曾因故意受有期徒刑以上刑之宣告，
    有臺灣高等法院被告前案紀錄表在卷可按，其因一時失慮致
    罹刑典，犯罪後已坦承犯行，並獲得告訴人之諒解，被告經
    此偵審程序之教訓後，當知所警惕而無再犯之虞，是上開所
    宣告之刑，本院認以暫不執行為適當，爰併予宣告緩刑2 年
    ，以啟自新。至被告盜蓋吳秦美琴之印文均係屬真正印章之
    印文，非為偽造印章之印文，而上開偽造之取款憑條、取款
    條，均業已行使交付予臺灣企銀、大眾銀行及陽信銀行收執
    ，已非被告所有，非屬被告所有供犯罪所用之物，爰均不為
    沒收之諭知，附此敘明。
據上論斷，應依刑事訴訟法第299 條第1 項前段，刑法第216 條
、第210 條、第41條第1 項前段、第51條第5 款、第74條第1 項
第1 款，判決如主文。
本案經檢察官張雅婷到庭執行職務。
中    華    民    國   100     年    3     月    24    日
                  刑事第七庭    法  官  簡佩珺
以上正本證明與原本無異。
如不服本判決應於收受送達後十日內向本院提出上訴書狀，並應
敘述具體理由；其未敘述上訴理由者，應於上訴期間屆滿後二十
日內向本院補提理由書（均須按他造當事人之人數附繕本）「切
勿逕送上級法院」。
中    華    民    國   100     年    3     月    24    日
                                書記官  蕭家玲
附錄犯罪科刑法條：
中華民國刑法第210條
（偽造變造私文書罪）
偽造、變造私文書，足以生損害於公眾或他人者，處 5 年以下
有期徒刑。
中華民國刑法第216條
（行使偽造變造或登載不實之文書罪）
行使第 210 條至第 215 條之文書者，依偽造、變造文書或登載
不實事項或使登載不實事項之規定處斷。